臺灣高等法院刑事判決　　　　　　　　 100年度上易字第30號
上　訴　人
即　被　告　林子修
上列上訴人因違反性騷擾防治法案件，不服臺灣士林地方法院
99年度易字第191號，中華民國99年11月19日第一審判決（起訴
案號：臺灣士林地方法院檢察署99年度偵字第675號），提起上
訴，本院判決如下：
    主  文
原判決撤銷。
林子修無罪。
    理  由
一、公訴意旨略以：被告林子修於民國98年10月26日16時許，在
    臺北市大同區○○○路95號1樓統一便利超商（7-11）內，
    站在i-bon機器前方之長桌前，使用i-bon機器及影印機列印
    資料，適Α女（訊問代號：3326HV9814，真實姓名年籍資料
    詳如真實姓名對照表）亦進入該超商內欲使用i-bon機器及
    影印機列印資料，Α女站立在空間僅容1人之i-bon機器前方
    時，林子修明知該處空間狹窄，竟意圖性騷擾，趁Α女無從
    迴轉身體致不及抗拒之機會，佯稱欲協助Α女操作機器及列
    印資料，自Α女左側以身體緊貼上Α女之後背部、左手手臂
    、左側腋下、腰部、左臀部及左大腿等身體隱私處，並強將
    Α女之身體推往i-bon機器右側之落地玻璃窗，時間長達約
    10 秒，致使Α女深感不悅，乃請求便利超商之店員協助報
    警始查獲上情，因認林子修涉犯性騷擾防治法第25條第1項
    意圖性騷擾乘人不及抗拒而觸摸其臀部之行為罪嫌。
二、按犯罪事實應依證據認定之，無證據不得認定犯罪事實。又
    不能證明被告犯罪者，應諭知無罪之判決，刑事訴訟法第15
    4條第2項、第301條第1項分別定有明文。又事實之認定，應
    憑證據，如未能發現相當證據，或證據不足以證明，自不能
    以推測或擬制之方法，以為裁判基礎。再認定不利於被告之
    事實，須依積極證據，苟積極證據不足為不利於被告事實之
    認定時，即應為有利於被告之認定，更不必有何有利之證據
    。而認定犯罪事實所憑之證據，雖不以直接證據為限，間接
    證據亦包括在內；然而無論直接或間接證據，其為訴訟上之
    證明，須於通常一般之人均不致有所懷疑，而得確信其為真
    實之程度者，始得據為有罪之認定，倘其證明尚未達到此一
    程度，而有合理之懷疑存在，致無從為有罪之確信時，即應
    為無罪之判決。又刑事訴訟法第161條第1項規定：檢察官就
    被告犯罪事實，應負舉證責任，並指出證明之方法。因此，
    檢察官對於起訴之犯罪事實，應負提出證據及說服之實質舉
    證責任。倘其所提出之證據，不足為被告有罪之積極證明，
    或其指出證明之方法，無從說服法院以形成被告有罪之心證
    ，基於無罪推定之原則，自應為被告無罪之判決。又告訴人
    之告訴，係以使被告受刑事訴追為目的，是其陳述是否與事
    實相符，仍應調查其他證據以資審認（最高法院30年度上字
    第816號、40年度臺上字第86號、52年度臺上字第1300號、7
    6年度臺上字第4986號、92年度臺上字第128號判例意旨參照
    ）。
三、證據能力部分：按刑事訴訟法第308條規定：「判決書應分
    別記載其裁判之主文與理由；有罪之判決並應記載犯罪事實
    ，且得與理由合併記載。」，同法第310條第1款規定：「有
    罪之判決書，應於理由內分別情形記載左列事項：一、認定
    犯罪事實所憑之證據及其認定之理由。」，及同法第154 條
    第2項規定：「犯罪事實應依證據認定之，無證據不得認定
    犯罪事實。」揆諸上開規定，刑事判決書應記載主文與理由
    ，於有罪判決書方須記載犯罪事實，並於理由內記載認定犯
    罪事實所憑之證據及其認定之理由。所謂認定犯罪事實所憑
    之「證據」，即為該法第154條第2項規定之「應依證據認定
    之」之「證據」。職是，有罪判決書理由內所記載認定事實
    所憑之證據，即為經嚴格證明之證據，另外涉及僅須自由證
    明事項，即不限定有無證據能力之證據，及彈劾證人信用性
    可不具證據能力之彈劾證據。在無罪判決書內，因檢察官起
    訴之事實，法院審理結果，認為被告之犯罪不能證明，而為
    無罪之諭知，則被告並無檢察官所起訴之犯罪事實存在，既
    無刑事訴訟法第154條第2項所規定「應依證據認定之」事實
    存在，因此，判決書僅須記載主文及理由，而理由內記載事
    項，為法院形成主文所由生之心證，其論斷僅要求與卷內所
    存在之證據資料相符，或其論斷與論理法則無違，通常均以
    卷內證據資料彈劾其他證據之不具信用性，無法證明檢察官
    起訴之事實存在，所使用之證據並不以具有證據能力之證據
    為限，是以本件被告林子修既經本院認定無罪，本判決即不
    再論述所援引有關證據之證據能力，合先敘明。
四、檢察官認為被告林子修涉犯性騷擾罪嫌，無非係以：1、被
    告林子修之供述：坦承原本站在Α女左邊，主動幫Α女影印
    ，並站在操作台事實；2、證人即告訴人Α女之指證：全部
    犯罪事實；3、證人陳香君之證詞：證明被告、告訴人於98
    年10月26日下午確曾在便利超商內列印資料，告訴人曾上前
    跟證人陳香君說列印時，被告曾擠過去壓告訴人之事實；4
    、證人蔡美琪之證詞：證明便利超商內之i-bon機器僅能供1
    人使用，旁邊即是玻璃，前方的空間僅能容1個人，若是2個
    人，身體一定會有碰觸之事實；5、證人戴吟倫之證詞：證
    明告訴人於98年10月26日19時30分許來報案，說要對被告提
    出性騷擾的告訴，並陳述在超商的過程，神情蠻鎮定，但到
    蠻氣憤的之事實；6、證人林炫之證詞：證明17時許接獲
    報案而到便利超商，告訴人說被告搶走列印文件及碰到告訴
    人的身體，告訴人的神情很氣憤之事實；7、臺灣士林地方
    法院檢察署檢察官勘驗筆錄及照片：證明便利超商內之i-bo
    n機器係放置在影印機旁，右側是落地玻璃窗，空間僅容一
    人之事實；8、監視錄影器光碟及翻拍照片：證明告訴人站
    立在i-bon機翻拍照片器前時，被告確實站立在告訴人的左
    側之事實等為主要論據。
五、訊據被告林子修堅決否認有何誣告犯行，辯稱：當時伊要影
    印很多資料，不想耽誤其他人，所以把影印機先讓Α女使用
    ，但Α女動作很慢，所以伊幫Α女影印，伊沒有意圖性騷擾
    Α女，現場之空間夠大，伊沒有把Α女推到機器右側之落地
    窗，伊的身體並沒有碰到Ａ女身體云云。
六、經查：
  (一)本件證人即被害人Ａ女於偵查中結證稱：案發當天在臺北市
    ○○○路95號之統一便利超商內，伊拿出隨身碟插入i- bon
    機器，輸入要列印之資料，伊之前有使用過i-bon，熟悉操
    作方式，伊當天只要列印1張A4紙，當伊將隨身碟插入時，
    被告上前說要幫伊，伊嚇一跳，來不及反應，被告從伊左側
    以身體緊貼上來，被告身體緊貼伊之後背部、左手手臂、腰
    部、左臀部、左大腿，被告手操作i-bon機器，並把伊擠壓
    到旁邊的玻璃，被告緊貼住伊之時間有10秒，被告貼住伊時
    ，伊當下非常驚嚇、很不舒服。伊被騷擾後有告知店員說被
    告碰觸伊身體，伊並很生氣的斥責被告為何碰觸伊身體，之
    後伊請店員報警等語（見99年度偵字第675號卷，下稱偵查
    卷，第39頁至第41頁）；嗣於原審審理時結證稱：98年10月
    26日下午伊前往赤峰街與民生西路的統一便利超商（7-11）
    去列印資料，伊站在僅容1人之i-bon機器前，被告從伊之左
    邊擠過來，被告身體右半邊整個緊貼伊身體左半邊，從背部
    到臀部都有被緊貼之感覺，緊貼時間應該有5秒至10秒。被
    告身體靠過來時，伊感覺非常不舒服，很驚恐。伊有去跟店
    員說：被告未經伊同意觸碰伊身體，請店員幫忙報警。伊確
    定被告緊貼時，有觸碰到伊臀部、背部、大腿、左手手臂、
    腰部等處，該時因為伊很害怕，所以伊往右邊閃躲，整個身
    體右邊是靠在便利超商落地玻璃窗等語（見原審卷第38頁至
    第41頁）。經核證人Ａ女上開偵訊及原審之證述，雖前後一
    致，惟證人Ａ女同時具有告訴人身分，其係以使被告受刑事
    訴追為目的，自應有其他證據佐證其陳述是否與事實相符。
  (二)經本院當庭勘驗上開便利超商提供之98年10月26日案發當時
    之監視錄影光碟，勘驗結果如下：時間由16：10：48開始，
    Ａ女站在I-bon機器前，被告站在影印機前，16：10：51-58
    被告上身略向前傾，伸出左手，指著I-bon的螢幕，58秒時
    改伸右手，指向螢幕，看起來是在指示操作的方式，至16：
    11：14期間被告有暫時後退I-bon，但期間有二次向前以右
    手指向I-bon的螢幕，期間被告站立位置始終未變。16：11
    ：26，Ａ女的臉左轉面向被告，被告再以右手指向I-bon螢
    幕，期間兩人有多次交談之情形，至16：11：54Ａ女離開I-
    bon機器，站在被告後方距離約2、3步之遠。16：13：01被
    告離開機器，坐在旁邊，16：13：03Ａ女走回機器前，Ａ女
    有從機器向拿物品轉身交給被告，Ａ女即獨自操作機器。16
    ：16：25被告起身走至機器前向Ａ女交談後，在影印機前操
    作影印。16：16：46被告轉身向櫃台之超商店員交談。16：
    17：05至16：17：54畫面結束，期間被告離開影印機站在後
    方之商品架前。下一個檔案自16：19：05開始，被告站在機
    器前操作，Ａ女站在後方之商品架前，畫面至16：19：59結
    束。下一個檔案自16：21：21開始，Ａ女向前朝向被告，以
    手指稱被告性騷擾，站在被告身後責罵被告，被告依然繼續
    操作影印機器及整理影印資料，沒有回應，16：21：39被告
    有邊轉身回應Ａ女，邊操作影印機，Ａ女向旁人指稱被告有
    碰到她，Ａ女繼續向旁人說話及指責被告，被告依然繼續操
    作影印機及整理資料未反應，畫面至16：26：05結束。
  (三)依上開本院勘驗案發現場錄影光碟畫面之結果，其中16：10
    ：52秒至16：11：07秒之畫面，被告雖有身體略向前傾並先
    後伸出左手及右手指向i-bon機器，惟並未顯示被告伸出左
    手指向i-bon機器時有以之右邊身體往Ａ女左邊身體靠或移
    動，亦未顯示Ａ女右側身體有靠往右邊落地玻璃窗處之情形
    ，且期間被告站立之位置始終未變，被告手指向螢幕，看起
    來是在指示操作的方式。另依臺灣士林地方法院檢察署檢察
    官前往現場勘驗之筆錄及照片（見偵查卷第52-58頁），該
    處之影印機及i-bon機係併排，i-bon機距離正前方之長條桌
    子約有1公尺距離，是i-bon機前方雖僅能容納一人站立操作
    ，惟i-bon機前方空間並非密閉，前方仍有空間可供行走，
    且依本院上開勘驗結果及其中之「於16：11：26，Ａ女的臉
    左轉面向被告，被告再以右手指向I-bon螢幕，期間兩人有
    多次交談之情形，至16：11：54，Ａ女離開i-bon機，站在
    被告後方距離約2、3步之遠」之情形，足認i-bon機前雖非
    屬寬敞空間，惟並非狹窄致無法迴轉之密閉空間，證人蔡美
    琪（原審判決誤載為葉美琪）於偵訊時證稱i-bon前方空間
    只能容納1人，若是2人站立，身體一定會有碰觸等語（見偵
    查卷第64頁），應係指兩人同時站在i-bon前方之情況下，
    況依本院勘驗結果，於當日16：10：52秒至16：11：07秒間
    ，被告係站在影印機前並非與告訴人Ａ女同時站立之i-bon
    機前，是臺灣士林地方法院檢察署檢察官之勘驗筆錄、照片
    及證人蔡美琪之證述尚難證明案發現場i-bon機前之空間係
    屬無從迴轉身體、致人不及抗拒之空間，從而推論被告站在
    告訴人Ａ女之左側即一定會碰觸到告訴人Ａ女之身體，臺灣
    士林地方法院檢察署檢察官之勘驗筆錄、照片及證人蔡美琪
    之證述尚難作為不利於被告之認定。
  (四)另依本院上開勘驗結果，可知本件被告與告訴人Ａ女互動之
    全部過程，除當日16：10：52秒至16：11：07秒間，並未顯
    示被告伸出左手指向i-bon機器時有以之右邊身體往Ａ女左
    邊身體靠或移動，亦未顯Ａ女右側身體有靠往右邊落地玻璃
    窗處之情形及被告左手指向螢幕，看起來僅像指示操作方式
    外，之後兩人多次交談之情形，Ａ女於16：11：54離開I-bo
    n機器，站在被告後方距離約2、3步之遠，嗣於16：13 ：03
    再走回機器前，從機器向拿物品轉身交給被告，即獨自操作
    機器，嗣於16：16：25換被告在影印機前操作影印，之後被
    告或與店員交談或離開影印機，Ａ女則站在被告身後之商品
    架前，光碟畫面至16：19：59結束，再至當日16：21 ：21
    ，Ａ女站在被告身後，開始向前朝向被告，以手指稱被告性
    騷擾，在此中間約10-11分鐘之時間，兩人係有互動且無異
    狀，若被告確實有於當日16：10：52秒至16：11：07 秒間
    「自Α女左側以身體緊貼上Α女之後背部、左手手臂、左側
    腋下、腰部、左臀部及左大腿等身體隱私處，並強將Α女之
    身體推往i-bon機器右側之落地玻璃窗，時間長達約10 秒」
    之行為，然告訴人Ａ女何以於自10-11分鐘後始指稱被告有
    此性騷擾行為，而Ａ女在此之前對被告並無任何指責或向旁
    人反應或有其他異狀行為，且證人即便利超商店員陳香君於
    偵訊時結證稱：98年10月26日那天下午3點過後下班，伊站
    在熱狗機前面跟其他店員聊天，熱狗機位於i-bon斜前方，
    伊沒有看到事發經過，沒有聽到Ａ女呼叫聲等語（見偵查卷
    第62頁），是告訴人上開指述，顯與常情有違。此外，證人
    陳香君、證人即即員警林炫、戴吟倫於偵訊時之證述，僅
    就告訴人於當日16：21：21開始指稱被告性騷擾後之目擊聽
    聞告訴人所述內容及報警後之處理經過，渠等均未目擊案發
    經過，是證人陳香君、林炫、戴吟倫之證述均無法作為告
    訴人陳述是否與事實相符之佐證，本件既無其他積極證據足
    以證明告訴人之指述與事實相符，自難僅憑告訴人之指述作
    為認定被告有罪之唯一證據。
  (五)綜上，本件除告訴人之指述外，並無積極證據足以證明被告
    於案發時有自告訴人左側以身體緊貼上告訴人之後背部、左
    手手臂、左側腋下、腰部、左臀部及左大腿等身體隱私處，
    並強將告訴人之身體推往i-bon機器右側之落地玻璃窗，時
    間長達約10秒，致告訴人深感不悅之行為，且無其他事證足
    以證明告訴人之指述與事實相符，本件檢察官所提證據及指
    出證明之方法，無從說服本院形成被告確有觸犯性騷擾罪之
    心證，本件依檢察官所提之證據尚有相當合理之懷疑存在，
    並未達於可確信其為真實之程度，復無其他積極證據足資認
    定被告確有檢察官所指上揭犯行。本件被告被訴性騷擾犯行
    ，尚屬不能證明，揆諸前揭說明，自應為被告無罪之諭知。
七、原審未詳予勾稽，遽認被告有罪並予論罪科刑，容有未洽。
    被告上訴意旨以其未碰觸告訴人而有性騷擾之犯行，執以指
    摘原判決不當，求予撤銷改判，其上訴為有理由，應由本院
    將原判決撤銷，並依法諭知被告無罪。
據上論斷，應依刑事訴訟法第369條第1項前段、第364條、第301
條第1項，判決如主文。
本案經檢察官劉異海到庭執行職務。
中    華    民    國  100     年     3    月    10    日
                  刑事第十庭  審判長法  官  宋  祺
                                    法  官  高玉舜
                                    法  官  陳明珠
以上正本證明與原本無異。
不得上訴。
                                    書記官  胡勤義
中    華    民    國  100     年     3    月    10    日